【裁判字號】    98,消債抗,274
【裁判日期】    980512
【裁判案由】    聲請更生程序
【裁判全文】
臺灣高雄地方法院民事裁定           98年度消債抗字第274號
抗  告  人  甲○○
上列抗告人因消費者債務清理條例聲請更生事件，對於中華民國
98年4 月17日本院98年度消債更字第482 號裁定提起抗告，本院
裁定如下：
 主  文
抗告駁回。
抗告程序費用新臺幣壹仟元由抗告人負擔。
    理  由
一、抗告意旨略以：抗告人因積欠慶豐商業銀行股份有限公司（
    下稱慶豐商銀）等債權人計新台幣（下同）4,721,318 元，
    而有不能清償債務情事。而消費者債務清理條例頒布後，抗
    告人曾向最大債權銀行慶豐商銀行申請前置協商，經慶豐商
    銀以抗告人未能接受顯足以負擔之還款方案，而拒絕與抗告
    人協商，並發給前置協商不成立通知書。惟抗告人之收入，
    於支付父母、2 名子女之扶養費用及自己之最低生活費後，
    已不足以負擔慶豐商銀提出按月償還43,000元之協商方案。
    又前妻從未負擔子女生活費及教育費，此可由抗告人存摺足
    證，又抗告人與慶豐商銀協商後須月付43,000元，此金額尚
    不包括外賣資產管理公司之債務，故抗告人雖值壯年有固定
    收入，但以外賣之債權金額再另扣薪水，顯不足維生，乃原
    審法院不察，竟駁回抗告人更生之聲請，爰依法提起
    本件抗告等語，並聲明：原裁定廢棄，並准予抗告人開始更
    生程序等語。
二、按債務人不能清償債務或有不能清償之虞，且無擔保或無優
    先權之債務總額未逾新臺幣1,200 萬元者，於法院裁定開始
    清算程序或宣告破產前，得向法院聲請更生，消費者債務清
    理條例第3 條、第42條第1 項分別定有明文。又聲請更生或
    清算不合程式或不備其他要件者，法院應以裁定駁回之，但
    其情形可以補正者，法院應定期間先命補正，復為同條例第
    8 條所明定。
三、經查：
  (一)抗告人以其有不能清償債務情事，乃前與最大債權銀行慶豐
    商銀申請前置協商，經慶豐商銀於民國97年12月5 日以其未
    能接受顯足以負擔之還款方案，而拒絕與之協商，並發給前
    置協商不成立通知書等情，已提出慶豐商銀出具之「前置協
    商不成立通知書」、財團法人金融聯合徵信中心當事人綜合
    信用報告各1 件為憑（見原審卷第74頁、第26頁至第41頁）
    ，堪認為真實。
  (二)又原審以抗告人具狀陳稱須扶養父親翁萬全及母親翁李月足
    ，每月支出扶養費用共計8,000 元云云。惟依翁萬全及翁李
    月足之96年度綜合所得稅各類所得資料清單及財產歸屬資料
    清單觀之（見原審卷第78頁至第82頁），其父96年度利息所
    得收入為13,132元，以年利率2%計算，其父之存款即達656,
    60 0元，且名下尚有房屋1 筆及田賦4 筆，現值共計1,634,
    14 0元；其母96年度總收入134,230 元，利息所得收入為11
    , 830 元，以年利率2%計算，其母之存款即達591,500 元，
    難認其父母有不能維持生活，而須由其扶養之必要。原審就
    此部分之認定，核無不合。
  (三)再抗告人於96年度總收入為767,042 元，每月平均收入為63
    ,920 元 （計算式：767,042 元÷12＝63,920元，元以下四
    捨五入）乙節，有抗告人96年度綜合所得稅各類所得資料清
    單1 紙（見原審卷第44頁）在卷可憑。另關於抗告人本人之
    必要生活費用及子女扶養費用支出部分，因抗告人並未提出
    全部憑證以資證明，無從審酌是否均屬必要之費用，原審以
    消費者債務清理條例之立法目的，係為使不幸陷入經濟困境
    之人得以清理債務、重建生活，並在清理過程中能保有符合
    人性尊嚴之最低基本生活，而非維持債務人過去慣常之寬裕
    生活，是參酌抗告人及其子女目前居住地點均在臺灣省高雄
    縣大社鄉，有戶籍謄本2 份（見原審卷第54至56頁）在卷可
    稽，是認以內政部所公告之98年度台灣省最低生活費用每人
    每月為9,660 元計算，尚屬合理。而抗告人為2 名子女之扶
    養義務人，除抗告人外，尚有其前配偶林千蕙，則抗告人每
    月支出扶養費用在9,660 元（計算式【：9, 660元×2 人】
    ÷2 人＝9,660 元）之範圍內為合理，逾此尚難認屬必要費
    用。抗告人雖主張其前配偶拒絕負擔此部分之費用，惟其僅
    提出存摺以證，並未提出其他有利之證據證明，而由存摺明
    細並無法認定其前配偶有無支出扶養費，且支出扶養費之方
    式繁多，自無從僅以存摺明細認定其前配偶有無拒絕支付，
    故其所陳尚難採信。
  (四)另抗告人並未主張其有減薪之情事，自應認目前每月薪資所
    得至少應與96年度相當，故其現今每月平均月薪同以63,920
    元計算；而在扣除其個人最低生活費用及子女扶養費用後，
    每月應尚餘44,600元（計算式：63,920元－9,660 元－9,66
    0 元＝44,6 00 元）可供按月償還上開欠款本金。又抗告人
    既不否認其前有與慶豐商銀協商債務，惟協商不成立，經本
    院依職權詢問該銀行協商債務情形，該銀行承辦員表示每月
    係要求抗告人償還41,440元，此有公務電話紀錄可稽（見本
    院卷第21頁），並非抗告人所陳慶豐商銀要求其月付金額43
    ,000 元 ，足見抗告人就協商還款條件之陳述已有不實之情
    ，所陳自難全然採信。又慶豐商銀所要求之上開協商金額，
    並非抗告人所無法負擔，抗告人竟不願意協商，難認有協商
    之意願。縱使如抗告人於提起抗告時所陳，上開協商金額係
    不包括抗告人積欠銀行外賣資產管理公司之部分，故其未與
    慶豐商銀協商成立。惟因抗告人並未陳報積欠外賣資產管理
    公司之債務有無個別與該等公司協商，以供本院認定最大債
    權銀行及資產管理公司要求協商之金額確非抗告人所能負擔
    ，自無從為抗告人有利之認定。而本院依職權審認抗告人債
    務雖高達4,721,318 元，惟以上開每月可供償還額44,600元
    計算，該債務係約為償還額之106 倍，應約於8 至9 年間即
    可清償完畢；亦即抗告人應在未來相當期限內可逐步將債務
    清償完畢，難認有不能清償債務或不能清償之虞之情事。繼
    以抗告人39歲之年齡，距法定退休年齡尚有二十餘年，縱上
    開債務於個別協商時有加計法定利息，亦難認確有不能清償
    債務之虞，自難認具備更生之要件。
四、綜上所述，抗告人既有穩定工作，且其收入扣除其個人必要
    生活費用及扶養費支出後，難認有不能清償債務或不能清償
    之虞之情事，抗告人所辯均無可採。又其聲請既不符合消費
    者債務清理條例第3 條所定要件，且此要件欠缺又屬無從補
    正，依上揭條文意旨，自應駁回其更生之聲請，是原審裁定
    並無違誤，抗告意旨指摘原裁定不當，求予廢棄，為無理由
    ，應予駁回。
五、據上論結，本件抗告為無理由，依消費者債務清理條例第15
    條、民事訴訟法第495 條之1 第1 項、第449 條第1 項、第
    95條、第78條，裁定如主文。
中    華    民    國    98    年    5     月    12    日
                  民事第四庭  審判長法  官  林玉心
                                    法  官  王奕勛
                                    法  官  楊淑珍
以上正本證明與原本無異。
本裁定不得再抗告。
中    華    民    國    98    年    5     月    8     日
                                    書記官  吳良美


司法院資訊處製作；財團法人民間司法改革基金會備份。
